臺灣新竹地方法院民事判決  
109年度醫字第2號
原      告  葉寶蓮  
被      告  饒自強  
            曾松欽即順風美醫診所

上  一  人
訴訟代理人  劉咨吟  
            李宛徵  
上二人共同
訴訟代理人  吳勁昌律師
複代理人    蔡承育律師
上列當事人間損害賠償事件，本院於民國111年1月27日言詞辯論
終結，判決如下：
    主  文
原告之訴駁回。
訴訟費用由原告負擔。
    事實及理由
壹、程序事項
    按訴狀送達後，原告不得將原訴變更或追加他訴，但被告同
    意者、請求之基礎事實同一者，不在此限。而被告於訴之變
    更或追加無異議，而為本案之言詞辯論者，視為同意變更或
    追加，民事訴訟法第255條第1項第1、2款及第2項定有明文
    。查原告起訴時所列被告為「饒自強即順風美醫診所」，主
    張饒自強為順風美醫診所之負責人，經饒自強訴訟代理人表
    示饒自強為投資人，診所負責人為曾松欽後，原告則列饒自
    強及順風美醫診所均為被告，核屬追加被告「曾松欽即順風
    美醫診所」，被告饒自強及被告「曾松欽即順風美醫診所」
    對於原告所為追加無異議，而為本案之言詞辯論，視為同意
    追加，又原告對被告饒自強、被告診所請求之基礎事實同一
    ，與前引規定無違，應予准許。
貳、實體事項
一、原告起訴主張：
㈠、原告於民國106年9月27日，在被告饒自強所實際經營之順風
    美醫診所竹北館（下稱順風診所），接受受僱醫師陳信愷為
    其施行額頭埋線及腹部抽脂手術（抽取腹部脂肪以填補額頭
    ），手術後肚子悶痛，以為是正常現象。嗣於106年11月30
    日、同年12月2日、同年12月5日再接受3次纖體按摩雕塑（L
    ipomassage，簡稱LPG）提臀（下稱LPG提臀），因此穿上由
    順風診所提供之緊身塑身衣（非拋棄式，曾多人先後使用過
    ）及拋棄式丁字紙內褲，接受被告診所人員為原告進行大腿
    根部按摩。原告於106年12月5日晚間開始覺得外陰部不適，
    於12月6日開始突發劇痛、搔癢、坐立難安，12月7日開始就
    醫，12月10日下腹部劇烈疼痛，12月15日私密處開始腫大疼
    痛。
㈡、原告自106年12月7日開始就醫，直到107年12月17日止，在台
    灣及美國看了超過50次、15個醫師。就醫期間，原告下腹部
    疼痛，左鼠蹊部可以摸到一塊硬的突起物，左外陰唇腫大。
    經超音波檢查出鼠蹊部有許多淋巴結腫大，血液報告有發炎
    。服用抗生素1個多月後，僅腹痛減輕，但左外陰唇腫塊未
    消。原告因爲抽脂手術造成「左外陰唇發炎及腫塊；下腹部
    皮下疼痛及腫塊；左鼠蹊部腫塊」之症狀（下稱系爭症狀）
    ，腫痛長達8個月，除服藥外，最後又於107年8月21日手術
    將左外陰唇腫塊切除。左外陰唇腫塊切除後，造成原告左外
    陰唇有凹隙，須以填充物以填補。現在原告下腹疼痛雖已改
    善，但超音波檢查有許多淋巴結腫大，須就鼠蹊部之腫塊持
    續追蹤。因為是私密處，就醫時每每難以啟齒，造成身體和
    精神雙重傷害，治療期間身心倶疲，時常痛哭流涕、幾乎崩
    潰，其間亦看過精神科醫師。
㈢、由於LPG提臀，須穿上緊身塑身衣與拋棄式丁字紙內褲按摩，
    在按摩大腿根部時會摩擦到私密處。原告曾親眼目睹美容師
    在廁所旁的洗手糟，清洗緊身塑身衣，由於材質關係只有陰
    乾，沒有日曬，也未消毒，多人共用，極易感染疾病。原告
    於106年11月30日、12月2日、12月5日接受LPG提臀後，旋即
    發生外陰部又癢又痛，合理懷疑與緊身塑身衣、LPG儀器未
    消毒、不衛生有關。
㈣、本件經衛生福利部醫事審議委員會（下稱醫審會）鑑定，鑑
    定報告指系爭症狀源自於原告停經與更年期，停經後萎縮性
    陰道炎，原告不服。
　⒈原告所受左外陰唇囊腫、下腹部疼痛、左下腹部皮下腫塊、
    左鼠蹊部硬塊，與抽脂手術有關。緣以：原告於107年2月23
    日接受腹部骨盆腔電腦斷層掃描（CT），CT顯示原告「下腹
    部前皮下脂肪及左陰唇浸潤、發炎」，非如鑑定報告避重就
    輕只寫「左陰唇一些浸潤、發炎」。原告於107年8月21日在
    美國接受手術，將左外陰唇腫塊切除，病理切片檢驗報告為
    ：脂肪壞死伴假性囊腫、發炎、纖維化，自可確認係因抽脂
    手術造成。陳信愷醫師亦因此於108年10月9日與原告簽署和
    解書賠償原告30萬元。
　⒉原告於107年5月17日在臺北榮民總醫院感染科林邑璁醫師門
    診就診，病歷紀錄為蜂窩性組織炎、陰道細菌培養報告糞腸
    球菌，原告更加合理懷疑係因LPG提臀所穿著不潔共用之緊
    身塑身衣而感染。　　
㈤、爰依侵權行為及債務不履行規定，提起本件訴訟，請求被告
    連帶賠償損害。原告所受損害包括：醫療費用新臺幣（下同
    ）649,000元（美國醫療費用20,526美元，以匯率30計算；
    台灣醫療費用19,081元，共634,861元，卷二第181頁）、交
    通費用31,000元（就診62次，每次以500元計）、精神慰撫
    金500,000元（以上共1,180,000元），扣除受僱醫師已給付
    之300,000元和解金，請求被告饒自強及順風診所應連帶給
    付原告880,000元。並聲明：⑴被告2人應連帶給付原告880,0
    00元。⑵訴訟費用由被告負擔（卷一第352頁）。
二、被告則答辯以：
㈠、不爭執原告曾於106年9月27日至順風診所由陳信愷醫師實施
    抽脂手術；及原告曾於106年11月30日、12月2日、12月5日
    至順風診所LPG提臀。亦不爭執原告所提中文病歷及醫療費
    用收據形式上真正（卷一第389頁）。然否認原告所提英文
    醫療紀錄、原告自行翻譯及加註之中文資料、原告自行繕打
    之EMAIL內容之形式上及實質上真正（卷二第182頁）。上開
    手術及LPG提臀期間，順風診所負責人即陳信愷醫師本人，
    被告饒自強既非順風診所之登記負責醫師，與原告間亦無醫
    療契約關係，亦非為原告實施手術及LPG提臀之人，原告究
    係基於何種請求權基礎向被告饒自強求償，尚有不明，原告
    徒以1紙無人簽名之「聘任契約書」（卷一第15頁）為據，
    並不可採。又現在順風診所之登記負責人為曾松欽醫師（卷
    二第191頁），「陳信愷即順風美醫診所」不等同於「曾松
    欽即順風美醫診所」，故原告對於現在之「曾松欽即順風美
    醫診所」求償，不論依據醫療契約或依據侵權行為，均無理
    由。
㈡、原告抽脂手術位置在腹部，而原告所舉系爭症狀位置並非腹
    部而是其私密部位，且無法證明與本次抽脂手術、LPG提臀
    有關，依東元醫院106年12月7日診斷結果，原告係因停經及
    女性更年期，致生萎縮性陰道炎（卷一第225頁）。復經醫
    審會鑑定結果顯示系爭症狀並非腹部微量抽脂手術之風險及
    併發症，且原告於106年9月27日手術後2個多月之106年12月
    7日才出現系爭症狀，與腹部抽脂手術無關；鑑定結果亦顯
    示系爭症狀難謂與LPG提臀有關。準此，不論原告所受損害
    如何（醫療費用、交通費、精神痛苦），均與被告無涉。
㈢、原告前已於108年10月9日與陳信愷醫師簽立和解書，受領30
    萬元賠償，原告同意本件醫療爭議無可歸責於陳信愷，和解
    乃基於道義之慰問，原告同意拋棄對陳信愷可請求之一切民
    、刑事請求權（卷一第393頁），而為免除全部債務之意思
    表示。連帶債務如係受僱人因執行職務不法侵害他人之權利
    而與僱用人成立者，依民法第188條第3項規定「僱用人賠償
    損害時，對於為侵權行為之受僱人，有求償權。」僱用人對
    該連帶債務並無應分擔之部分，故原告向陳信愷免除債務，
    即消滅全部債務。
㈣、再者，原告係於106年9月27日接受抽脂手術，假若原告系爭
    症狀與抽脂手術有關，然原告遲於108年10月31日提起本件
    訴訟，已逾2年消滅時效。並答辯聲明：⑴原告之訴駁回。⑵
    訴訟費用由原告負擔。　　
三、本院之判斷：
㈠、兩造不爭執原告曾於106年9月27日至順風診所由陳信愷醫師
    實施抽脂手術；及原告曾於106年11月30日、12月2日、12月
    5日至順風診所LPG提臀，原告係穿著順風診所提供之非拋棄
    式緊身塑身衣。上情並有手術紀錄單、麻醉同意書、術前確
    認表、抽脂手術同意書、緊身塑身衣照片等在卷可稽（卷一
    第195-202頁，卷二第289-293頁），故此部分事實，應堪先
    予認定。　　
㈡、按當事人主張有利於己之事實者，就其事實有舉證之責任，
    但法律別有規定，或依其情形顯失公平者，不在此限，民事
    訴訟法第277 條定有明文。法院於具體個案，衡酌訴訟類型
    特性與待證事實之性質、當事人間能力、財力之不平等，證
    據偏向及蒐證之困難等因素，依誠信原則，定減輕被害人舉
    證責任之證明度或倒置舉證責任，以臻平允。又醫療行為具
    有相當專業性，醫病雙方在專業知識及證據掌握上不對等，
    法院衡量病患或其家屬請求醫療專業機構或人士損害賠償之
    訴訟，由病患或其家屬舉證有顯失公平情形，而減輕病患或
    其家屬之舉證責任時，病患或其家屬仍應就其主張醫療行為
    有過失存在，先證明至使法院之心證度達到降低後之證明度
    ，始得認其已盡舉證責任。
㈢、再按「醫事人員因執行醫療業務致生損害於病人，以故意或
    違反醫療上必要之注意義務且逾越合理臨床專業裁量所致者
    為限，負損害賠償責任。」「醫療機構因執行醫療業務致生
    損害於病人，以故意或過失為限，負損害賠償責任。」 醫
    療法第82條第2項、第5項定有明文。又「受僱人因執行職務
    ，不法侵害他人之權利者，由僱用人與行為人連帶負損害賠
    償責任。」「僱用人賠償損害時，對於為侵權行為之受僱人
    ，有求償權。」民法第188條第1項本文、第3項亦有規定。
    原告主張其所受系爭症狀即「左外陰唇發炎及腫塊；下腹部
    皮下疼痛及腫塊；左鼠蹊部腫塊」乃因被告饒自強僱用之陳
    信愷醫師實施抽脂手術暨順風診所人員為原告LPG提臀時提
    供不潔之緊身塑身衣所致等語，則為被告所否認，並以前詞
    置辯。經查：
　⒈原告接受抽脂手術及LPG提臀期間，順風診所負責人即陳信愷
    醫師本人，故自形式上觀之，陳信愷醫師並非受僱於何人。
    再觀諸原告提出之聘任契約書（卷一第15-17頁）雖記載「
    饒自強為應業務需要，遴用陳信愷擔任順風美醫診所竹北館
    負責醫師一職」，然此契約書無任何人簽名蓋章，復為被告
    饒自強所否認，故此契約書是否真正，已屬有疑，本院無法
    遽認被告饒自強即為陳信愷醫師之僱用人。再者，依民法第
    188條第3項規定「僱用人賠償損害時，對於為侵權行為之受
    僱人，有求償權。」意即僱用人賠償損害時，不問其賠償情
    形如何，均得於賠償後向受僱人行使求償權，蓋以加害行為
    ，究係出於受僱人，當然不能免除責任，僱用人並無應分擔
    之部分，此觀立法理由即明。最高法院100年度台上字第214
    9號判決意旨亦揭示：債權人向有分擔部分之受僱人免除部
    分債務時，債權人就該免除部分債務，不得再向僱用人請求
    ，否則僱用人於清償後，仍得向有分擔部分之受僱人行使求
    償權，則債權人向該有分擔部分之受僱人免除部分債務，將
    毫無意義等語。故而，縱使本院寬認被告饒自強可能實質上
    是陳信愷醫師之僱用人（以被告饒自強名義退還原告向順風
    診所購買之其他美容服務之未用完價金，卷一第385頁），
    然原告既已於108年10月9日與陳信愷醫師簽立和解書，受領
    30萬元賠償，並同意拋棄對陳信愷醫師可請求之一切民、刑
    事請求權（卷一第393頁），則依上述民法第188條第3項立
    法意旨及最高法院判決要旨，原告對被告饒自強已無侵權行
    為損害賠償請求權。此外，順風診所並非法人或自然人，無
    權利能力、行為能力，亦無侵權行為能力，實係負責人醫師
    之行為，曾松欽醫師不等於陳信愷醫師、亦不等於被告饒自
    強，而曾松欽醫師自107年9月10日後方為順風診所負責人（
    卷二第191頁），未曾與原告訂立醫療契約、未對原告實施
    抽脂手術或LPG提臀，故原告依債務不履行及侵權行為請求
    「曾松欽即順風美醫診所」賠償損害，亦乏法律憑據。
  ⒉關於原告之系爭症狀，是否與抽脂手術或緊身塑身衣有關，
    經本院囑託衛福部醫審會鑑定。
　⑴抽脂手術部分：
　①鑑定報告略以：原告於106年9月27日在順風診所接受陳信愷
    醫師施行埋線拉提前額、抽脂補脂手術，下腹部抽脂共80ml
    （含血水28ml、油29ml、脂肪23ml）係用以填補前額脂肪，
    80ml此種程度之抽脂屬於微量抽脂，是為填補體表皮膚凹陷
    或飽滿程度而施行之手術，術後最常見併發症為傷口感染、
    腹部血腫瘀青，下腹部亦會因抽脂而出現輕微不適或疼痛，
    上開併發症通常在1週內就會出現。原告於12月7日始至東元
    醫院婦產科門診，主訴下腹部疼痛，經診斷為停經與女性更
    年期之病況及停經後萎縮性陰道炎；12月19日至東元醫院婦
    產科另名醫師門診，主訴因最近抽脂、稍微腹痛，病歷紀錄
    記載為腹部無瘀青，診斷為亞急性及慢性陰道炎。故而，原
    告於抽脂手術後2個月多才出現之系爭症狀，與腹部抽脂手
    術無關（卷二第391頁）。
　②本院審酌原告抽脂部位始終並無傷口感染或血腫瘀青，在手
    術後2個月多才就醫，並選擇婦產科並主訴腹痛，於12月7日
    此際並未思及應向東元醫院婦產科第1位醫師告知2個月前曾
    接受抽脂手術，可見當時原告亦不認為其腹痛與抽脂手術有
    關，反係認為與其自身既往症（婦科疾病或症狀）有關。迨
    至12月19日向第2位婦產科醫師告知最近抽脂後，經第2位婦
    產科醫師檢查，腹部無瘀青，仍診斷為亞急性及慢性陰道炎
    ，可見原告之系爭症狀與抽脂手術之關聯性無法建立。
　③原告雖謂：於107年8月21日在美國接受手術，將左外陰唇腫
    塊切除，病理切片檢驗報告為：脂肪壞死伴假性囊腫、發炎
    、纖維化，故可確認係因抽脂手術造成等語。惟查，人體脂
    肪幾乎遍布全身，包括皮下脂肪、內臟脂肪、管道脂肪等，
    外陰唇皮下亦有脂肪層，本院觀諸106年9月27日手術紀錄單
    所示（卷一第195頁），陳信愷醫師抽取脂肪位置在肚臍以
    下、耻骨以上，即位在下腹部，與外陰唇尚有距離，原告被
    抽取脂肪處之下腹部脂肪並未壞死，即使手術部位外之外陰
    唇發生脂肪壞死伴假性囊腫，本院無法僅因同為「脂肪」即
    謂必有關聯。
　④佐以醫審會鑑定報告業已指明，一般人若未接受腹部抽脂手
    術，亦可能因其他原因或疾病發生系爭症狀，可能之原因眾
    多，包括外陰部或骨盆腔感染。而依原告提供之就醫歷程，
    原告於106年12月7日經診斷為停經與女性更年期之病況及停
    經後萎縮性陰道炎；12月19日經診斷為亞急性及慢性陰道炎
    ；12月25日經診斷為陰道感染、恥骨左水腫；107年4月18日
    經診斷為會陰黴菌(白色念珠菌）感染；5月17日診斷為未明
    確之蜂窩性組織炎，陰道細菌培養報告糞腸球菌。綜上，原
    告系爭症狀係肇因於原告生殖系統疾病或感染而生之可能性
    不能排除。
　⑵緊身塑身衣：
　①原告LPG提臀時所穿著緊身塑身衣並非拋棄式，固為被告所不
    爭執，然原告向新竹縣政府衛生局檢舉順風診所衛生問題亦
    查無不合格之處，加以原告當時穿著之緊身塑身衣已歷經多
    次洗濯甚至已不存在，無從採驗，故原告懷疑其陰道感染黴
    菌或糞腸球菌乃緊身塑身衣不潔之故，尚乏實據，本院無從
    僅因原告之懷疑即認定如此。　
　②原告係50年出生，曾於104年間因子宮肌瘤於美國接受子宮全
    切除手術，於106年底接受LPG提臀時已56歲，進入更年期，
    並有停經症候群，而更年期婦女因免疫力較弱，易受感染，
    觀諸原告所提出其在台灣就診紀錄，顯示其所受檢查、診斷
    、治療大多數與停經症候群及婦科疾病有關，而會陰黴菌(
    白色念珠菌）、糞腸球菌亦可能存在於緊身塑身衣以外，甚
    至早已潛伏在原告體內，伺原告體弱時發病，故原告係在其
    他時間、其他處所、其他原因感染之可能性，亦不能排除。
　⒊基上，原告不能證明其系爭症狀與抽脂手術或緊身塑身衣有
    關，至本院之心證達到降低後之證明度，故本院無從為有利
    於原告之認定。
㈣、綜上所述，原告之侵權行為損害賠償請求權已因與陳信愷醫
    師和解而消滅外，原告復不能證明其系爭症狀與抽脂手術或
    緊身塑身衣有關，故原告依民法侵權行為規定及醫療契約債
    務不履行，請求被告賠償醫療費用、交通費、精神慰撫金等
    ，均為無理由，應予駁回。
四、本件判決基礎已臻明確，兩造其餘攻擊防禦方法及訴訟資料
    ，核與判決結果不生影響，爰不一一論述。　
五、訴訟費用負擔之依據：民事訴訟法第78條。　　　　
中　　華　　民　　國　　111 　年　　3 　　月　　3 　　日
                  民事第二庭    法　官　陳麗芬
以上正本係照原本作成。
如對本判決上訴，須於判決送達後20日內向本院提出上訴狀。如
委任律師提起上訴者，應一併繳納上訴審裁判費。
中　　華　　民　　國　　111 　年　　3 　　月　　3　 　日
                                書記官　曾煜智